【裁判字號】    97,訴,231
【裁判日期】    981231
【裁判案由】    損害賠償
【裁判全文】
臺灣宜蘭地方法院民事判決               97年度訴字第231號
原      告  丙○○○
訴訟代理人  陳培仁律師
            黃英豪律師
複代理人    陳炎琪律師
被      告  甲○○
訴訟代理人  乙○○
上列當事人間賠害賠償事件，原告提起刑事附帶民事，經本院刑
事庭移送前來，本院於民國98年12月10日言詞辯論終結，判決如
下：
    主  文
被告應給付原告新台幣貳拾柒萬玖仟伍佰壹拾參元，及如附表所
示之利息。
原告其餘之訴駁回。
訴訟費用新台幣捌佰玖拾壹元由被告負擔百分之七即新台幣陸拾
貳元，餘由原告負擔即新台幣捌佰貳拾玖元。
本判決第一項得假執行。
原告其餘假執行之聲請駁回。
    事實及理由
壹、程序方面：
    按訴狀送達後，原告不得將原訴變更或追加他訴，但請求之
    基礎事實同一、擴張或減縮應受判決事項之聲明者，不在此
    限，民事訴訟法第255條第1項第2、3款定有明文。查本件原
    告原起訴主張因被告甲○○駕車過失肇事之侵權行為而受有
    醫療費用新台幣（下同）22萬8,564元、看護費用38萬4,000
    元、交通費用3,600元、工作損失及勞動能力減損273萬1,90
    7 元、精神慰撫金計30萬元等項，合計364萬8,071元之損害
    ，故依侵權行為之法律關係請求被告賠付上揭損害金額，並
    自起訴狀繕本送達之翌日起至清償日止，按年息5%計算之利
    息等語；嗣於98年3 月25日具狀聲明前述傷害曾實施鋼釘固
    定手術，將來尚需施以鋼釘拔除手術，故追加請求預估之醫
    療費用5萬1,150元及看護費用2萬8,800元，合計7萬9,950元
    之損害賠償金額暨法定遲延利息；嗣原告再主張除上述請求
    外，又因多次回診陸續增加醫療費用3,883元、1,155元，併
    予追加，故合計請求被告應賠償原告373萬3,059元暨前述法
    定遲延利息。核其乃擴張應受判決事項之聲明，且請求之基
    礎事實同一，依首揭規定尚無不合，應予准許。
貳、實體方面：
一、原告主張：被告於民國96年1月16日上午7時45分許，駕駛車
    號T9-8592 號之自用小客車，沿宜蘭縣宜蘭市○○街由西往
    東方向行駛，於行經該路段與西後街交岔路口時，因疏未注
    意車前狀況，且未減速慢行，即貿然通過前開交岔路口。適
    逢伊當時正騎乘車號PPN-1157號之重型機車，沿西後街由南
    往北方向行駛，途經前開岔路口，因而遭被告以前開自用小
    客車加以撞擊，導致伊受有第1 腰椎爆裂性骨折、右腳內踝
    骨折、右腳外踝撕裂傷及多處擦傷等傷害，其後並因上述骨
    折傷害導致伊第一薦神經受損，兩者間有因果關係，而且該
    神經受損導致伊排尿及神經性膀胱，造成伊受有永久的勞動
    能力減損，並達到勞工保險條例的殘廢等級。為此，依侵權
    行為之法律關係，訴請被告賠償伊所受醫療費用28萬4,752
    元（含預估費用5萬1,150元）、看護費用41萬2,800 元（含
    預估費用2萬8,800元）、交通費用3,600 元、工作損失及勞
    動能力減損273萬1,907元（勞動能力減損，自98年2 月19日
    起計算至65歲止）、精神慰撫金30萬元等項損害，合計373
    萬3,059元等語。並聲明：(1)被告應給付原告373萬3,059元
    ，及自起訴狀繕本送達之翌日起至清償日止，按年息5%計算
    之利息；(2)願供擔保，請准宣告假執行。
二、被告則以：對於刑事案件所認定的車禍發生過程，沒有意見
    ，在刑事庭審理時關於伊的過失伊都有承認，但主張本件車
    禍發生的過失比例，伊應負20％。又撞到原告當天是伊打電
    話請警員及救護車過來處理，現場處理完之後，又趕快到醫
    院探視原告，且原告住院當天伊就請看護照顧原告直到出院
    ，也就是96年1月16日到2月9 日期間，看護費都是伊出的，
    ，共付給宜蘭醫院看護中心4萬3,200元，有收據證明。另關
    於醫療費用，其中6萬2,999元是宜蘭醫院開給伊的收據，是
    伊代原告墊的醫藥費，實際出院費用為6萬8,999元，原告當
    天有自己付8,000元，但在檢察官偵查時伊當場給原告6,000
    元。對原告請求96年2月10日至同年8月10日期間的看護費用
    ，根據伊瞭解原告是一個人居住，找個人看護也是應該的，
    對原告請求沒有意見。另在宜蘭市調解委員會關於原告機車
    維修費用伊支付2萬元。且對於原告主張交通費用3,600元，
    沒有意見，原告行動不便，這部分伊應該支出。惟對於原告
    主張的各項損害額略有意見：(一)醫療費用部分，除了宜蘭醫
    院有收據7萬1,919元沒有意見，但其他沒有收據部分難認為
    有必要。(二)看護費用部分，除了住院24天之4萬3,200元部分
    沒有意見，其他部分沒有醫囑證明，也沒有收據，認為無必
    要，但如果鈞院認為有必要，對於原告主張每天以1,200 元
    沒有意見。(三)交通費用3,600元部分，只有200元有收據，其
    他部分為私文書，且為個人書立有意見。(四)工作損失及勞動
    能力減損部分，原告主張工作收入原從事美髮業，而請求每
    月收入3 萬部分有意見，而且主張全部勞動能力減損也有意
    見，伊認為應該是沒有達到殘廢等級的情事。但對陽明大學
    附設醫院回函沒有意見。此外，關於追加部分醫療費用非本
    件支出，應該只有骨科部分與本件有關等語，資為答辯。並
    聲明：原告之訴及假執行之聲請均駁回。
三、兩造不爭執之事實：
(一)被告於96年1 月16日上午7時45分許，駕駛車號T9-8592號自
    用小客車，沿宜蘭縣宜蘭市○○街由西往東方向行駛，於行
    經該路段與西後街無號誌岔路口時，適有原告騎乘車號PPN
    -1157 號重型機車，沿西後街由北往南方向行駛，行經無號
    誌之前開岔路口時，兩車煞避不及發生碰撞，致被告所駕駛
    之自用小客車左前方撞及原告騎乘之重型機車右側腳踏板處
    ，因而造成原告丙○○○人車倒地，並受有第1 腰椎爆裂性
    骨折、右腳內踝骨折、右腳外踝撕裂傷及多處擦傷等傷害。
(二)前開車禍事故之發生時，乃因被告駕駛之自用小客車，於行
    經該路段之無號誌岔路口時，疏未減速慢行且未注意車前狀
    況，即貿然駛入前開岔路口，適原告丙○○○騎乘之重型機
    車，於行經該路段之無號誌岔路口時，亦疏未注意支道車未
    暫停讓右側幹線道之被告自用小客車先行，即貿然駛入前開
    岔路口，兩車因而發生碰撞，以致肇事。
(三)被告因前開車禍事故，已支付原告14萬1,199元。
四、得心證之理由：
    本件兩造爭執之處乃在於：(一)兩造就系爭車禍之發生，應
    負的過失比例為何？(二)原告依侵權行為的法律關係，請求
    被告應賠償醫療費用28萬4,752元（含預估費用5萬1,150 元
    ）、看護費用41萬2,800元（含預估費用 2萬8,800元）、交
    通費用3,600元、工作損失及勞動能力減損273萬1,907 元、
    精神慰撫金30萬元，合計373萬3,059元及其法定遲延利息，
    是否有理由？茲分別審酌如下：
(一)兩造就系爭車禍之發生，應負的過失比例為何？
一、按行經無號誌之交岔路口，應減速慢行，作隨時停車之準備
    。道路交通安全規則第93條第1項第2款定有明文。次按，讓
    路標線，用以警告車輛駕駛人前有幹道應減速慢行，或停車
    讓幹道車先行。視需要設於支道路口，或讓路標誌將近之處
    ，在雙車道路面上，依遵行方向設於右側道之中心部位。道
    路交通標誌標線號誌設置規則第172條第1項亦定有明文。查
    被告於前開時、地駕駛車號T9-8592 號自用小客車，沿宜蘭
    縣宜蘭市○○街由西往東方向行駛，於行經該路段與西後街
    無號誌岔路口時，本應注意駕駛人駕駛車輛行經無號誌之交
    岔路口時，應減速慢行並注意車前狀況，而依當時天候晴、
    日間自然光線、乾燥路面、路面無缺陷亦無障礙物、視距良
    好等狀況，並無不能注意之情事，詎其竟疏未注意減速慢行
    且未注意車前狀況，即貿然直行駛入上開交岔路口；適原告
    騎駛車號PPN-1157號重型機車，沿西後街由北往南方向行駛
    （西後街於前開路口附近乃劃有倒三角形之讓路標線，與被
    告所駛車道相較，乃屬支道），於行經無號誌之前開岔路口
    時，亦無不能注意之情事，卻疏未注意未遵守支道車應暫停
    讓右側幹道即被告所駛自小客車先行之規定，以致兩車煞避
    不及發生碰撞，被告所駕自用小客車左前方撞及原告騎乘之
    重型機車右側腳踏板處，因而造成原告人車倒地而受有體傷
    之事實，乃為兩造所不爭執（詳卷宗第43頁），並有道路交
    通事故現場圖、道路交通事故調查報告表及事故現場照片等
    件附於本院97年度交易字第3號過失傷害刑事卷宗（ 含偵查
    卷）可稽，堪信屬實。至原告雖另主張被告於行經系爭交叉
    路口時，尚有超越雙黃線而侵入對向車道之過失云云，惟依
    道路交通事故現場圖及現場照片所示，被告所駕駛之自用小
    客車於肇事後係直停於其行駛車道內，車身平行於雙黃線，
    依其車身位置向後方延伸，並無超越雙黃線之情事；另原告
    所指現場刮地痕係在對向車道內乙節，查該刮地痕係原告機
    車倒地後刮地所形成之斷斷續續之斜線，其起點在交岔路口
    中間附近，亦無法據此推斷被告有超越雙黃線駛入對向車道
    之情形，故無從認定被告乃有原告所指之過失。又前開交通
    事故於刑事案件偵查中，曾經檢察官送請臺灣省基宜區車輛
    行車事故鑑定委員會鑑定肇事責任，其鑑定結果認「丙○○
    ○駕駛重機車，行經無號誌岔路口，支道車未停讓右側幹道
    車先行，為肇事主因；甲○○駕駛自小客車，行經無號誌岔
    路口，未減速慢行，作隨時停車之準備，為肇事次因。」；
    復經送請臺灣省車輛行車事故覆議鑑定委員會覆議結果，亦
    為同上之認定（關於原告部分修改為原告「駕駛重機車，行
    經無號誌交岔路口，支道車未暫停讓幹道車先行，為肇事主
    因。」、關於被告部分修改為被告「駕駛自小客車，行經無
    號誌交岔路口，未減速慢行且未注意車前狀況，為肇事次因
    。」），此分別有臺灣省基宜區車輛行車事故鑑定委員會基
    宜區960327號鑑定意見書、臺灣省車輛行車事故覆議委員會
    97年4月22日覆議字第0976201411 號函附於前開刑事卷宗可
    參（詳卷附本院96年度宜交簡字第307號卷宗影本第14～16
    頁、97年度交易字第3號卷宗影本第29 頁背面）可佐。而前
    開鑑定意見乃受委託之鑑定機關本諸專業技術與經驗作成之
    結論，應堪信為憑，從而兩造之過失駕駛行為，應同為本件
    車禍發生之肇因，洵堪認定。又兩造固就本件交通事故之發
    生各自應負之過失比例有所爭執，惟基於路權歸屬及信賴原
    則之適用，為支道車之原告於行經上開無號誌交叉路口，應
    優先禮讓幹道車之被告車輛先行，是本院斟酌兩造前述過失
    情形，認本件衡情應由原告負60％、被告負40％之過失責任
    為適當。
(二)原告依侵權行為的法律關係，請求被告應賠償醫療費用28萬
    4,752元（含預估費用5萬1,150元）、看護費用41萬2,800元
    （含預估費用2 萬8,800元）、交通費用3,600元、工作損失
    及勞動能力減損273萬1,907元、精神慰撫金30萬元，合計37
    3萬3,059元及法定遲延利息，是否有理由？
    按因故意或過失，不法侵害他人之權利者，負損害賠償責任
    。不法侵害他人之身體或健康者，對於被害人因此喪失或減
    少勞動能力或增加生活上之需要時，應負損害賠償責任。不
    法侵害他人之身體、健康者，被害人雖非財產上之損害，亦
    得請求賠償相當之金額。民法第184條第1 項前段、第193條
    第1項、第195條第1 項前段分別定有明文。查本件原告因被
    告於前述時、地之過失駕駛行為而受有體傷，則原告因該車
    禍所致之體傷與被告之過失行為間，自有相當之因果關係存
    在，被告依法自應對原告因上述車禍事故所生之損害，負賠
    償責任。茲就原告請求被告賠付之各項賠償費用，是否應予
    准許，分述為次：
１、醫療費用28萬4,752元（含預估費用5萬1,150元）部分：
(１)原告主張：其因系爭車禍事故受有第1 腰椎爆裂性骨折、
    右腳內踝骨折、右腳外踝撕裂傷及多處擦傷等傷害，為治療
    上述傷害共支出醫療、醫材等費用22萬8,564 元（詳如附件
    一），並提出醫療費用明細表、行政院衛生署宜蘭醫院（嗣
    更名陽明大學附設醫院，下均稱陽明大學附設醫院）診斷證
    明書、賜安中醫診所診斷證明書、相關醫療、醫材等費用收
    據或發票附卷為憑（詳本院97年度交附民字第1號卷宗第7頁
    至第24頁）：前述傷害曾實施鋼釘固定手術，將來尚需施
    以鋼釘拔除手術，預估醫療費用為5萬1,150元；其後，因
    前述傷害又多次回診就醫治療，並因第1 腰椎爆裂性骨折導
    致第1 薦神經受損且導致排尿及神經性膀胱造成永久的勞動
    能力減損，迄今又陸續增加支出之醫療費用5,038元（即3,8
    83元＋1,155元）並提出相關醫療費用明細表各1件及陽明大
    學附設醫院醫療費用收據為憑（詳本院卷第112頁至第115頁
    、第156頁至第161頁）。故合計請求之醫療費用總額為28萬
    4,752元等語。
(２)經查：
  關於22萬8,564元部分：
  (1)陽明大學附設醫院7萬1,919元（含6萬2,999元、423元、2,
    052元、40元、1,998元、1,835元、1,775元、797元 ）部分
    ：業據原告提出診斷證明書及醫療費用收據為佐，核屬相符
    ，且為被告所不爭執（詳卷宗第44頁），故原告此部分主張
    應屬有據。
  (2)中藥材13萬3,200元（含良安蔘藥房1,030元、620元、6萬元
    、6萬720元；東興中藥房360元、360元、360 元；玉兔醫藥
    生物科技有限公司4,500元、4,500元；康井行750元 ）部分
    ：原告僅提出收據為佐，並未提出任何醫囑證明，無從認定
    該項支出確與本件車禍所致傷害有因果關係存在，且屬醫療
    上所必需，被告既有所抗辯，自難予採認。
  (3)賜安中醫診所醫療費用1萬4,630元部分：原告雖提出該診所
    出具之診斷證明書及門診明細收據為佐，然依前開診斷證明
    書所示，原告乃因「96年8 月10日起至同年11月19日」止因
    軀幹多處挫傷而求診及用藥，惟系爭車禍乃發生於「96年1
    月16日」，與原告上揭求診時間相隔達7 至10個月之久，依
    社會常情及經驗法則判斷，倘原告確於96年1 月間因系爭車
    禍而受有「軀幹挫傷」，因挫傷乃為表層傷害，至其同年8
    月間應早已康復為是，故原告此部分傷勢尚難認與系爭車禍
    有因果關係存在，應屬無據。
  (4)醫療器具及藥品費8,825元（含電毯2,200元、筋骨酸痛藥1,
    110元、優點200元、紙膠210元、腋下拐300元、石膏鞋290
    元、助行器780元、按摩器3,700元、膠布35元）：原告主張
    因系爭車禍所受傷勢需購買上述醫療器具及藥品，業據其提
    出收據為佐，又上述支出依原告所受第1 腰椎爆裂性骨折、
    右腳內踝骨折、右腳外踝撕裂傷及多處擦傷等傷害，均屬醫
    療所需，此有該院98年3月24日98陽大附醫歷字第098000128
    7號函檢送之病患就醫摘要回覆單在卷可按（詳卷宗第66、6
    7頁），故應得准許。
  (5)綜上，應茲准許之金額合計為8萬744元（即7萬1,919元＋8,
    825元）。
  預估醫療費用為5萬1,150元：原告主張其因上述傷勢曾實施
    鋼釘固定手術，將來尚需施以鋼釘拔除手術，故預估醫療費
    用5萬1,150元部分，並提出陽明大學附設醫院診斷證明書為
    佐（詳卷宗第49頁）。依該診斷證明書所示原告於96年1 月
    16日急診入院治療，翌日行腰椎骨折復位及鋼筋固定手術，
    同年1月31日行骨踝鋼釘固定手術，同年2月29日辦理出院，
    需1年至2年後手術取出鋼釘，足認原告主張將來尚需施以鋼
    釘拔除手術乙節屬實。而關於預估之醫療費用，原告主張參
    酌先前此車禍住院期間24天之自負費用為5萬1,150元為據，
    並請求向陽明大學附設醫院函查預估醫療費用，該院雖覆稱
    目前無法評估；拔除手術住院約5至7天（詳該院98年4 月17
    日98陽大附醫歷字第0980002442號函檢送之病患就醫摘要回
    覆單即卷宗第100頁 ）。是此項雖費用目前無法確實評估，
    然原告謂其請求之醫療費用5萬1,150元係參考之前系爭傷害
    住院24天時之鋼釘固定手術費用及住院費用之自費金額部分
    （詳97年度交附民字第1 號卷宗第10頁）為佐，衡情尚屬足
    堪參酌。執此，前開醫療費用中之病房費4萬2,000元係以24
    天為計算準據，然依前述陽明醫院預估拔除手術之住院天數
    最多則為7天，故原告請求金額自應扣除該部分（即4萬2,00
    0元÷24天×17天＝2萬9,750元），是原告本項請求應於2萬
    1,400元（即5萬1,150元－2萬9,750元 ）之範圍內尚屬合理
    而得准許，逾此部分之請求則屬無據。
  回診醫療費用5,038元（即3,883元＋1,155元）部分：
    本項兩造爭執乃在於原告主張其因前揭傷勢造成其另受有第
    1 薦神經受損，而該神經受損導致排尿及神經性膀胱。就此
    ，原告固提出其於陽明大學附設醫院之就診紀錄，證明經以
    肌電圖及神經傳導檢查後，顯示其第1 薦神經受損並有尿滯
    留、神經性膀胱、膀胱無張力、其他膀胱功能障礙等病症之
    事實（詳卷宗第119至122頁之陽明大學附設醫院神經內科肌
    電圖檢查報告、診斷證明書及醫囑欄之記載），暨身心障礙
    手冊、醫療診斷證明、相關費用收據及請求賠償明細表在卷
    可參。然此僅能認定原告存有上述病症及所述醫療費用支出
    ，至該病症是否係系爭車禍造成之「第1 腰椎爆裂性骨折、
    右腳內踝骨折、右腳外踝撕裂傷及多處擦傷」而引致，因前
    開診斷結果係原告98年4 月28、29日始至陽明大學附設醫院
    所為之判定，在此之前，依該院98年4 月24日函覆本院時，
    原告尚無至神經內科之就診紀錄（詳本院卷宗第101 頁）；
    且該診斷結果距離系爭車禍之發生，已歷時2 年有餘，期間
    是否有其他成因或事故造成原告患有上述病症，亦非無疑，
    則被告既有所爭執，原告就此項有利於己之事實即因果關係
    乙節，自應依法先盡舉證之責。惟查：依本院陽明大學附
    設醫院函詢原告因系爭車禍事故至該院求診，經診斷後其所
    受傷勢為何？依最後1 次求診之診斷結果，其所受傷害是否
    留有永久性傷害無法恢復？據該院以98年3 月24日98陽大附
    醫歷字第0980001287號函稱：「傷勢：第1 腰椎爆裂性骨折
    、右腳踝雙踝骨折；98年2 月21日，病人自行步行，不用助
    行器走入門診，骨折也已癒合，但病人仍自述大小便偶會失
    禁，需再請神經內科或復健科評估脊髓神經是否未恢復；由
    最後1 次門診看來，骨科方面並無殘廢。神經系統方面需由
    其它專家評估。」（詳卷宗第67頁）；嗣原告聲請本院再
    向陽明大學附設醫院函詢原告之神經系統（包含脊髓神經）
    是否確因系爭車禍而受有傷害，仍經該院為原告看診之主治
    醫師函覆其為：「骨科專科醫師，對神經受傷並不專業，病
    人是第1腰椎爆裂性骨折，至於這樣的受傷是不是導致第1薦
    椎的損傷，…無法判定。病人必需到其他醫學中心再做更詳
    細的檢查確認…」（詳卷宗第129頁 ）；為此，原告再請
    求向陽明大學附設醫院函調96年1月16日車禍受傷起至同年5
    月止，在該醫院就診骨科、泌尿科、復健科之病歷資料，檢
    送三軍總醫院鑑定是否有前述關連及勞動能力減損等情以釐
    清爭議（詳本院卷宗第163頁、165至271、273頁），然為三
    軍總醫院所不受理，並於98年8月18日以院三醫勤字第09800
    12767 號函覆：「建議本案仍以委請行政院衛生署醫事審議
    委員會辨理相關鑑定為宜。 」（詳卷宗第277頁）；惟原
    告認無委由前開鑑定機構進行鑑定之必要，另請求將本案再
    委由國立臺灣大學醫院附設醫院（下稱臺大醫院）進行鑑定
    ，仍遭臺大醫院以98年9 月25日校附醫秘字第0980006165號
    函覆：「…因無法判斷該因果關係，亦無法論定『因車禍所
    受之傷害』是否留有永久性傷害無法回復等相關問題。」而
    歉難受託鑑定，不予受理退回（詳卷宗第288 頁）。至此
    ，原告雖請求本院參酌卷附相關資料為認定系爭爭議，然上
    述因果關係之判定誠需醫事上之專業判斷，是法院僅得本於
    法律上之專業評價兩造所提證據而為取捨，故對於涉及醫療
    爭議之事項，原則上仍須以參酌就診之醫療院所意見及相關
    病歷資料為判斷，如尚有未明或有疑義者，則認應送交專業
    醫事機構鑑定為適當。從而，本院審酌原告主張第1 薦神經
    受損與前開骨折傷害間有因果關係，並因該神經受損導致排
    尿及神經性膀胱，依卷存相關醫院之函覆資料，均謂「無法
    判定」，原告復未能進一步舉證證明之，即無從為有利之認
    定，則其因上述病症請求被告賠償之相關醫療費用（即泌尿
    科、神經內科及肝膽胃腸科，或羅東博愛醫院單據未能認定
    科別者）支出，亦乏其所據。執此，本項僅原告於骨科就診
    之3,793元（即96年11月30日之1,938元、96年12月7日之617
    元、97年2月26日之174元、97年9月12日之354 元、97年12
    月27日之250元、98年2月21日之250元、98年4 月28日之80
    元、98年4月4日之130元），核屬有據；至其逾前開數額所
    為請求，則難准許。
２、看護費用41萬2,800元（含預估費用2萬8,800元）部分：
(１)原告主張因系爭車禍事故所致傷害於：96年1 月16日起至
    同年2月9日住院期間，以及出院後即96年2月10日起至同年8
    月10日止，分別僱用並支付看護費用4萬3,200元、19萬4,40
    0元，合計23萬7,600元，並有收據兩紙為佐；因骨折傷害
    造成生活不便，自96年8 月11日起至同年12月10日止，由家
    人照料期間請求按每日看護費用1,200元計算，計14萬6,400
    元；因前述骨折傷害曾實施鋼釘固定手術，將來尚需施以
    鋼釘拔除手術，預估看護費用為2萬8,800元（即預估術後24
    日住院期間，按每日1,200元計算）。以上合計為41萬2,800
    元等語。被告則以：除首次住院24天之4萬3,200元部分沒有
    意見，其他部分沒有醫囑證明，也沒有收據，認為無必要，
    如認為有必要，對於原告主張每天以1,200 元沒有意見等語
    置辯。
(２)經查：
  關於23萬7,600元及14萬6,400元部分：
    除兩造陳明不爭執之4萬3,200元看護費用外，雖依前揭陽明
    醫院98年3 月24日函：「出院後，病人可以以助行器行走，
    半日看護即可；期間：手術後3 個月內。收費標準：經詢問
    春霖看護管理中心，半日以10小時計算，收費1,000 元。」
    （詳卷宗第67頁），然原告前業已自認對原告請求96年2 月
    10日至96年8月10日期間的看護費用（即19萬4,400元），根
    據伊瞭解原告是1 個人居住，原告找個人看護也是應該的，
    故對原告請求沒有意見等語（詳卷宗第24頁），則原告既有
    實際支出，且被告亦陳明不予爭執在卷，嗣雖改稱僅對於4
    萬3,200元 部分沒有意見，然被告既已對原告上開請求自認
    在卷，倘無積極舉證證明該請求與事實顯然矛盾或經原告同
    意而符合撤銷自認之要件者，尚不容許其更行反覆。故原告
    此項請求於23萬7,600 元範圍內尚屬有據，其餘家人看護部
    分之期間，依前揭醫院回函難認有其必要性，而無從准許。
  關於預估看護費用2萬8,800元部分：
    關於原告追加請求預估之看護費用2萬8,800元部分，亦即就
    系爭骨折傷害於將來施作鋼釘移除手術時，其住院或出院後
    有無看護必要乙節，依陽明大學附設醫院98年4 月17日98陽
    大附醫歷字第0980002422號函稱：「住院約5至7天，需人看
    護，出院後2星期內需人照顧，出院2星期後就不需人照顧。
    」（詳卷宗第100頁 ），是參考前次原告術後僱工看護情形
    ，推估原告於術後如以最大住院天期7 日，按全日看護每日
    1,800元計算，所需看護費用為1萬2,600元（即7天×1,800
    元）、出院後2星期需人看護期間以半日看護每日1,000元計
    算，所需看護費用為1 萬4,000元（即14天×1,000元），合
    計預估看護費用為2萬6,600元。故原告於此範圍內之請求，
    尚屬合理必要，逾此數額之請求即屬無據。
  綜上，應茲准許之金額合計為26萬4,200元（即23萬7,600元
    ＋2萬6,600元）。
３、交通費用3,600元部分：
    原告主張因系爭車禍事故而受有前述傷害，出院後尚需經常
    往返醫院接受治療、復健，因此自96年8 月10日起至同年11
    月19日止，至醫院進行復健計有18車次往返車程，按每次搭
    乘計程車所需花費200元計算，已支出之交通費用為3,600元
    ，請求被告賠償等語，業據提出車資收據各乙紙附卷可按（
    見97年度交附民字第1號卷宗第26頁、第27 頁）。被告則於
    審理中表明對於原告前開主張沒有意見，認為原告行動不便
    ，這部分伊應該支出。其後，復爭執僅200 元有收據，其他
    部分為私文書，且為個人書立有意見等詞為辯。惟查，被告
    已於本院審理中對於原告上開請求自認在卷（詳本院卷宗第
    24頁），倘無積極舉證證明該請求與事實不符或經原告同意
    而符合撤銷自認之要件者，尚不容許其更行反覆，是被告僅
    空言指責，未據積極舉證以實其說，亦未獲原告同意，所辯
    即屬無據，並無可採。從而，原告請求被告賠償伊因系爭傷
    害往返醫院就診治療所需之交通費用3,600元，應屬有據。
４、工作損失及勞動能力減損273萬1,907元部分：
(１)原告主張先前係經營美容、美髮業，每月收入為3 萬元，因
    系爭車禍事故所受傷害，導致第1 薦神經受損造成排尿及神
    經性膀胱會造成永久的勞動能力減損，並達到勞工保險條例
    的殘廢等級，需長期在家休養。而原告係40年12月1 日生，
    如預定於65歲退休者，距退休年數當有9 年，是依原告每年
    薪資36萬元計算，並依霍夫曼計算法扣除中間利息後，原告
    可得請求被告賠償之勞動能力減損為273萬1,907元等語。被
    告辯稱：對原告主張每月收入3 萬元有意見，且原告因本件
    車禍所受傷勢應未達到殘廢等級等語。
(２)經查：
  原告固主張因系爭骨折傷害，導致第1 薦神經受損並造成排
    尿及神經性膀胱，達到勞工保險條例的殘廢等級，而有永久
    性的勞動能力減損云云，然上開第1 薦神經受損，甚而成殘
    等情，尚無從證明與系爭骨折傷害間有因果關係存在，業經
    本院審認如前，故原告主張受有永久勞動能力減損乙節即難
    准許。工作損失部分，依陽明大學附設醫院97年12月25日及
    98年3月24日函稱：「病人（即原告）接受第12胸椎至第2腰
    椎骨固定手術，脊椎前屈約45度，生理運動範圍損失3分之1
    左右，屬於遺存運動障礙。」、「休養期間：約需1 年時間
    不能負重、久站、如果原業是美容業休養1 年左右。復健期
    間同休養期間，約1年。最後1次求診是98年2 月21日，病人
    自行步行，不用助行器走入門診，骨折也已癒合…。由最後
    1次門診看來，骨科方面並無殘廢…。」（詳卷宗第35、67
    頁）。執此，原告因系爭傷害造成勞動能力減損即受有工作
    損失期間約為1 年。另關於原告主張將來施作鋼釘移除手術
    時，須休養而不能工作1個月部分，依陽明大學附設醫院98
    年4 月17日98陽大附醫歷字第0980002422號函覆：「拔釘子
    後預計休養3星期到1個月；住院約5至7天。」（詳卷宗第10
    0頁 ），故原告此部分主張尚屬合理。從而，原告之工作損
    失（含預估）期間應合計1年1個月。
  關於原告實際薪資收入為何乙節，查原告固主張原從事美容
    業，每月收入為3 萬元，並據提出94年度綜合所得稅納稅證
    明書乙紙為證（詳卷宗第50頁），然依上開納稅證明所得細
    項所列關於原告全年薪資收入只有30萬2,804 元，相當為每
    月薪資收入約2萬5,234元（即302,804元÷12，小數點以後4
    捨5入 ），原告雖辯以係申報薪資稅捐時，於扣除交通費、
    膳雜費等津貼後，才低於實際所得云云，惟並未見提出有何
    積極證據為佐，尚無足採。故依原告所提實際薪資收入證明
    ，堪信原告因系爭車禍事故發生所受前述傷害，導致其勞動
    能力減損，亦即該期間原所從事之美容、美髮業實際收入損
    失為每月約為2萬5,234元。執此，原告本項請求於32萬8,04
    2元（即25,234元×13個月 ）之金額範圍內，尚屬有據；至
    其逾此數額所為之請求，即無理由。
５、精神慰撫金30萬部分：
    查原告於前開時、地，因被告之駕車過失肇事行為而受有第
    1 腰椎爆裂性骨折、右腳內踝骨折、右腳外踝撕裂傷及多處
    擦傷等傷害，並因骨折傷害造成生活上之不便，將來尚需再
    施以鋼釘拔除手術，其身體及精神上確受有痛苦。是原告請
    求被告賠償非財產上所受損害，乃屬有據。查原告丙○○○
    為40年12月生，於本件車禍發生時年56歲有餘，國小畢業，
    經營家庭美髮業，月收入約2萬5仟餘元（原告主張3萬元）
    ，已婚，小孩都已成年，依稅務計算標準於94年至96年間有
    約1萬1,765元至1萬6,698元不等之利息及薪資所得等收入、
    以及價值約310萬4,526元之不動產等財產；而被告甲○○為
    46年10月生，於本件車禍發生時年近50歲，高中畢業，在蘇
    澳榮民醫院擔任雇員，月收入4萬元，已婚，育有2個小孩，
    分別就讀國小、國中，依稅務計算標準於94年至96年間有約
    55萬3,510元至56萬6,793元不等之獎金給予及薪資所得等收
    入、以及價值約219萬3,268元之不動產等財產等情，業據兩
    造分別陳明在卷，並有稅務電子閘門財產所得調件明細表附
    卷可稽。是本院審酌兩造之身分、年齡、地位、經濟狀況、
    本事故發生過程、兩造過失情形、原告所受損害程度及被告
    事後態度等一切情狀後，認原告請求慰撫金30萬元尚屬合理
    。
６、因此，本件原告主張所受損害之總額，就前述經審認應准許
    之各項金額予以加計後，合計為100萬1,779元（即醫療費用
    8 萬744元、2萬1,400元、3,793元，計10萬5,937 元、看護
    費用計26萬4,200元、交通費用計3,600元、工作損失計32萬
    8,042 元、精神慰撫金30萬元）。而本件被告就系爭車禍之
    發生應負之過失比例為40％，業經本院審認如上，則被告應
    就原告所受損害賠付之金額即為40 萬712元（100萬1,779元
    ×40％，小數點以下採4捨5入計算）。又被告已先行給付原
    告14萬1,199元，其中2萬元為不在本件請求範圍之機車修理
    費（詳卷宗第23頁），此為兩造所不爭執，則扣除機車修理
    費乃為12萬1,199元，是被告尚應給付原告之金額乃為27 萬
    9,513元（即40萬712元－12萬1,199元）。
(三)綜上所述，本件原告依侵權行為之法律關係，起訴請求被告
    應給付其27萬9,513 元，及如附表所示之利息，為有理由，
    應予准許；至原告逾前開數額所為之請求，則無理由，應予
    駁回。
五、假執行之宣告：原告陳明願供擔保聲請准宣告假執行，就其
    勝訴部分，因本件所命給付之金額未逾50萬元，依民事訴訟
    法第389條第1項第5 款規定應依職權宣告假執行，故其此部
    分之請求，尚無必要，爰依職權為之；至原告敗訴部分，其
    假執行之聲請，則因訴之駁回而失其附麗，應予駁回。
、訴訟費用負擔之依據：民事訴訟法第79條。
中    華    民    國    98    年    12    月    31    日
                  臺灣宜蘭地方法院民事庭
                      法  官  林翠華
正本係照原本作成
如對本判決上訴，須於判決送達後20日內向本院提出上訴狀（須
附繕本）。
中    華    民    國    98    年    12    月    31    日
                      書記官  林秀麗
附表：
┌────────┬────────┬────────┐
│金  額（新台幣）│利息起算日，並均│    備    註    │
│                │按年息5％計算   │                │
├────────┼────────┼────────┤
│                │刑事附帶民事起訴│原起訴範圍經核准│
│ 25萬8,796元    │狀繕本送達被告翌│之金額，再按過失│
│                │日即96年12月19日│比例40％計算，並│
│                │起至清償日止    │扣除被告前已支付│
│                │                │之金額。        │
├────────┼────────┼────────┤
│                │98年3 月23日調查│經核准之預估醫療│
│ 1萬9,200元     │證據聲請狀（即追│費用及看護費用之│
│                │加書狀）繕本送達│金額4萬8,000元，│
│                │翌日即98年3 月26│再按過失比例40％│
│                │日至清償日止    │計算。          │
├────────┼────────┼────────┤
│    1,465元     │98年5月8日追加聲│即卷宗第112頁明 │
│                │明狀繕本送達翌日│細表中經核准之回│
│                │即98年5月12日至 │診醫療費用3,663 │
│                │清償日止        │元，再按過失比例│
│                │                │40 ％計算。     │
├────────┼────────┼────────┤
│       52元     │98年7月3日追加聲│即經核准之回診醫│
│                │明狀繕本送達翌日│療費用中之130元 │
│                │即98年7月4日至清│，再按過失比例40│
│                │償日止          │％計算。        │
├────────┼────────┼────────┤
│合計27萬9,513 元│                │                │
│                │                │                │
└────────┴────────┴────────┘
 裁判費計算書：
┌────────┬────────┬────────┐
│   項      目   │金  額（新台幣）│   備    註     │
├────────┼────────┼────────┤
│第一審裁判費    │     891元      │原告分別於98年3 │
│                │                │月31日、同年5月 │
│                │                │20日繳納；被告負│
│                │                │擔7％，餘由原告 │
│                │                │負擔            │
└────────┴────────┴────────┘

司法院資訊處製作；財團法人民間司法改革基金會備份。
